【裁判字號】    99,訴,528
【裁判日期】    990527
【裁判案由】    毒品危害防制條例
【裁判全文】
臺灣臺中地方法院刑事判決               99年度訴字第528號
公  訴  人  臺灣臺中地方法院檢察署檢察官
被      告  甲○○
上列被告因違反毒品危害防制條例案件，經檢察官提起公訴（99
年度毒偵字第637 號），被告於本院準備程序中就被訴事實為有
罪之陳述，經本院合議庭裁定由受命法官獨任依簡式審判程序審
理，判決如下：
    主    文
甲○○施用第二級毒品，累犯，處有期徒刑伍月，扣案之第二級
毒品甲基安非他命壹包（驗餘淨重零點零玖貳公克）沒收銷毀之
；又施用第一級毒品，累犯，處有期徒刑捌月。應執行有期徒刑
壹年，扣案之第二級毒品甲基安非他命壹包（驗餘淨重零點零玖
貳公克）沒收銷燬之。
    犯罪事實
一、甲○○前因施用毒品案件，經本院裁定送觀察、勒戒後，經
    評定認無繼續施用毒品傾向，於民國90年1 月19日執行完畢
    釋放出所，且經臺灣臺中地方法院檢察署檢察官以90年度偵
    字第167 號為不起訴處分確定。又於前揭觀察、勒戒執行完
    畢釋放後5 年內之93年間，因施用第一、二級毒品案件，經
    本院以93年度訴字第1147號判處有期徒刑1 年、8 月，應執
    行有期徒刑1 年6 月確定。復於95年間因施用毒品案件，經
    本院以96年度訴字第575 號判處有期徒刑1 年、8 月，應執
    行有期徒刑1 年5 月確定，嗣經本院以96年度聲減字第894
    號裁定減刑為有期徒刑6 月、4 月，應執行有期徒刑8 月又
    15日確定；再因施用毒品案件，經本院以96年度訴字第2038
    號判處有期徒刑1 年1 月、9 月，應執行有期徒刑1 年6 月
    確定，2 案接續執行，於98年5 月17日縮刑期滿執行完畢。
    詎猶不知戒絕毒癮，復基於施用第一級毒品海洛因及第二級
    毒品甲基安非他命之犯意，於98年12月12日中午12時許，在
    其位於臺中市○○○路○ 段193 巷10號3 樓C 室租屋處，先
    以將第二級毒品甲基安非他命置於玻璃球吸食器內燒烤吸食
    煙氣之方式，施用第二級毒品甲基安非他命1 次；稍後，再
    以將海洛因摻入香菸內吸食之方式，施用第一級毒品海洛因
    1 次。嗣於98年12月15日下午2 時30分許，因行跡可疑，為
    警在臺中市○○路與中華路口盤查，並扣得其所有之第二級
    毒品甲基安非他命1 包（驗餘淨重0.092 公克），而查知上
    情。
二、案經臺中市警察局第二分局報告臺灣臺中地方法院檢察署檢
    察官偵查起訴。
    理    由
一、按除被告所犯為死刑、無期徒刑、最輕本刑為3 年以上有期
    徒刑之罪或高等法院管轄第一審案件者外，於法院行準備程
    序進行中，被告先就被訴事實為有罪之陳述時，審判長得告
    知被告簡式審判程序之旨，並聽取當事人、代理人、辯護人
    及輔佐人之意見後，裁定進行簡式審判程序；且受命法官行
    準備程序，與法院或審判長有同一之權限；又簡式審判程序
    之證據調查，不受刑事訴訟法第159 條第1 項、第161 條之
    2 、第161 條之3 、第163 條之1 及第164 條至第170 條規
    定之限制，刑事訴訟法第273 條之1 第1 項、第279 條第2
    項前段、第273 條之2 分別定有明文。被告甲○○所為係犯
    死刑、無期徒刑、最輕本刑為3 年以上有期徒刑以外之罪，
    其於準備程序中就被訴事實為有罪之陳述，經受命法官告知
    簡式審判程序之旨，並聽取公訴人、被告之意見後，本院合
    議庭認為適宜由受命法官獨任進行簡式審判程序，依刑事訴
    訟法第273 條之1 第1 項規定，裁定由受命法官獨任進行審
    判程序，合先敘明。
二、上揭犯罪事實，業據被告甲○○於檢察官偵陳中及本院審理
    時坦承不諱，且被告於98年12月15日下午2 時30分許為警持
    查獲後，採集其尿液送驗之結果，確呈嗎啡及甲基安非他命
    陽性反應，此有臺中市警察局第二分局委託鑑驗代號與真實
    姓名對照表及中山醫學大學附設醫學院檢驗科藥物檢驗中心
    尿液檢驗報告各1 份附卷可稽（見警卷第14頁、偵查卷第11
    頁），此外，復有疑似第二級毒品甲基安非他命之透明結晶
    1 包5 扣案可佐。又上開扣案之透明結晶，經送請行政院草
    屯療養院鑑定結果，送驗透明結晶確檢出甲基安非他命，亦
    有行政院衛生署草屯療養院草療鑑字第0981200215號鑑定書
    所示之鑑定書附卷可參，足認被告之自白，應與事實相符，
    堪予採信。本案事證明確，被告施用第一級毒品海洛因及施
    用第二級毒品甲基安非他命之犯行，洵堪認定。
三、按施用第一、二級毒品為犯罪行為，毒品危害防制條例第10
    條定有處罰明文。故施用第一級毒品者，依前揭規定本應科
    以刑罰。惟基於刑事政策，對合於一定條件之施用者，則依
    同條例第20條、第23條之規定，施以觀察、勒戒及強制戒治
    之保安處分。現行毒品危害防制條例於92年7 月9 日修正公
    布，自93年1 月9 日施行，其中第20條、第23條將施用毒品
    之刑事處遇程式，區分為「初犯」及「5 年內再犯」、「5
    年後再犯」。依其立法理由之說明：「初犯」，經觀察、勒
    戒或強制戒治後，應為不起訴處分或不付審理之裁定；經觀
    察、勒戒或強制戒治執行完畢釋放後，「5 年內再犯」者，
    因其再犯率甚高，原實施之觀察、勒戒及強制戒治既已無法
    收其實效，爰依法追訴或裁定交付審理。至於經觀察、勒戒
    或強制戒治執行完畢釋放後，「5 年後再犯」者，前所實施
    之觀察、勒戒或強制戒治已足以遮斷其施用毒品之毒癮，為
    期自新及協助其斷除毒癮，仍適用「初犯」規定，先經觀察
    、勒戒或強制戒治之程式。從而依修正後之規定，僅限於「
    初犯」及「5 年後再犯」二種情形，始應先經觀察、勒戒或
    強制戒治程式。倘被告於5 年內已再犯，經依法追訴處罰，
    縱其第3 次（或第3 次以上）再度施用毒品之時間，在初犯
    經觀察、勒戒或強制戒治執行完畢釋放5 年以後，已不合於
    「5 年後再犯」之規定，且因已於「5 年內再犯」，顯見其
    再犯率甚高，原實施觀察、勒戒或強制戒治，已無法收其實
    效，即應依該條例第10條處罰（最高法院95年度第7 次刑事
    庭會議決議參照）。查被告前因施用毒品案件，經本院裁定
    送觀察、勒戒後，經評定認無繼續施用毒品傾向，於90年1
    月19日執行完畢釋放出所，且經臺灣臺中地方法院檢察署檢
    察官以90年度偵字第167 號為不起訴處分確定。又於前揭觀
    察、勒戒執行完畢釋放後5 年內之93年間，因施用第一、二
    級毒品案件，經本院以93年度訴字第1147號判處有期徒刑1
    年、8 月，應執行有期徒刑1 年6 月確定。復於95年間因施
    用毒品案件，經本院以96年度訴字第575 號判處有期徒刑1
    年、8 月，應執行有期徒刑1 年5 月確定，嗣經本院以96年
    度聲減字第894 號裁定減刑為有期徒刑6 月、4 月，應執行
    有期徒刑8 月又15日確定；再因施用毒品案件，經本院以96
    年度訴字第2038號判處有期徒刑1 年1 月、9 月，應執行有
    期徒刑1 年6 月確定等情，有臺灣臺中地方法院檢察署刑案
    資料查註紀錄表、全國施用毒品案件紀錄表及臺灣高等法院
    被告前案紀錄表在卷可參。是被告於觀察、勒戒執行完畢釋
    放5 年內，再犯上開施用毒品罪，則其犯本案施用毒品犯行
    之時間，雖距前述觀察、勒戒執行完畢釋放後已逾5 年，揆
    諸首開說明，仍應依法論科。
四、查海洛因、甲基安非他命分係毒品危害防制條例第2 條第2
    項第1 、2 款所規定之第一、二級毒品。核被告甲○○所為
    ，係犯同條例第10條第1 項之施用第一級毒品罪及同條第2
    項之施用第二級毒品罪。其持有毒品之行為，意在供己施用
    ，故其施用前後持有之低度行為，應為施用之高度行為所吸
    收，均不另論罪。被告所犯上開1 次施用第一級毒品罪及1
    次施用第二級毒品罪之行為間，犯意各別，行為互殊，應予
    分論併罰。又被告前於95年間因施用毒品案件，經本院以96
    年度訴字第575 號判處有期徒刑1 年、8 月，應執行有期徒
    刑1 年5 月確定，嗣經本院以96年度聲減字第894 號裁定減
    刑為有期徒刑6 月、4 月，應執行有期徒刑8 月又15日確定
    ；再因施用毒品案件，經本院以96年度訴字第2038號判處有
    期徒刑1 年1 月、9 月，應執行有期徒刑1 年6 月確定，2
    案接續執行，於98年5 月17日縮刑期滿執行完畢等情，亦有
    臺灣臺中地方法院檢察署刑案資料查註紀錄表及臺灣高等法
    院被告前案紀錄表在卷可考，其受徒刑執行完畢5 年內故意
    再犯本件有期徒刑以上之2 罪，均屬累犯，應各依刑法第47
    條第1 項規定，加重其刑。爰審酌被告曾因施用毒品犯行，
    經施以觀察、勒戒及徒刑執行完畢，竟猶不知戒絕，復仍施
    用毒品，無視於毒品對於自身健康之戕害及國家對於杜絕毒
    品犯罪之禁令，惡性非輕，惟念其犯後坦認犯行，態度尚佳
    ，及所犯為自戕行為等一切情狀，分別量處如主文所示之刑
    ，並定其應執行刑，以示懲儆。
五、又刑法第62條業已將自首之規定修正為得減輕其刑，其修法
    理由為：「自首之動機不一而足，有出於內心悔悟者，有由
    於情勢所迫者，亦有基於預期邀獲必減之寬典者。對於自首
    者，依現行規定一律必減其刑，不僅難於獲致公平，且有使
    犯人恃以犯罪之虞。在過失犯罪，行為人為獲減刑判決，急
    往自首，而坐令損害擴展之情形，亦偶有所見。是必減主義
    ，在實務上難以因應各種不同動機之自首案例。惟得減主義
    ，既可委由裁判者視具體情況決定減輕其刑與否，運用上較
    富彈性，真誠悔悟者可得減刑自新之機，而狡黠陰暴之徒亦
    無所遁飾，可符公平之旨，宜予採用。」，本件被告於99年
    12月15日下午2 時30分許，在台中市○○路與中華路口，因
    形跡可疑，為警盤查發現其有毒品前科，而詢問其有無攜帶
    違禁物後，被告始將扣案之甲基安非他命1 包交予員警，並
    坦承施用毒品等情，有員警職務報告1 份在卷可憑（見警卷
    第1 頁），則被告縱可認係自首，亦係迫於當時之情勢，始
    坦白犯行，非具主動戒除毒癮之真誠悔悟，依前揭修法理由
    ，爰不適用自首規定減輕其刑，附此敘明。另被告雖於為警
    查獲後，於偵查中供述其毒品來源為「蘇松柏」，惟仍經臺
    灣臺中地方法院檢察署檢察官以99年度他字第659 號案件偵
    辦中，迄未破獲等情，此有臺灣臺中地方法院檢察署99年3
    月23日中檢輝優99毒偵85字第023157號函在卷可按，則本件
    既未破獲「蘇松柏」之販毒事證，被告即無從依毒品危害防
    制條例第17條「供出毒品來源，因而破獲者，得減輕其刑」
    之規定，併此說明。
六、扣案之第二級毒品甲基安非他命1 包（驗餘淨重0.092 公克
    ，為查獲之第二級毒品業如前述，應依毒品危害防制條例第
    18條第1 項前段之規定，併予宣告沒收銷燬之（因鑑驗而滅
    失之毒品，則不予宣告沒收銷燬）。
據上論斷，應依刑事訴訟法第273 條之1 第1 項、第299 條第1
項前段，毒品危害防制條例第10條第1 項、第2 項、第18條第1
項前段，刑法第11條前段、第47條第1 項、第51條第5 款，判決
如主文。
本案經檢察官何建寬到庭執行職務。
中    華    民    國    99    年    5    月    27     日
                  刑事第十七庭  法  官  劉惠娟
以上正本證明與原本無異。
如不服本判決應於收受判決後10日內向本院提出上訴書狀，並應
敘述具體理由。其未敘述上訴理由者，應於上訴期間屆滿後20日
內向本院補提理由書（均須按他造當事人之人數附繕本）「切勿
逕送上級法院」。
                                書記官  童淑芬
中    華    民    國    99    年    5    月    27     日
附錄論罪科刑法條：
毒品危害防制條例第十條
施用第一級毒品者，處六月以上五年以下有期徒刑。
施用第二級毒品者，處三年以下有期徒刑。

司法院資訊處製作；財團法人民間司法改革基金會備份。
